Moirfeolaíocht na nAinmfhocail Gaeilge (Morphology of Irish Nouns)

FEMININE NOUN continuation classes
Weak Plurals : 
Broad singular is made slender; plural already broad

beithir - beithre (gs) Sync + e

Weak Plurals : Broaden 

Singular already slender; plural is made broad

Weak Plurals : 

Weak Plurals : 

STRONG PLURALS

STRONG PLURALS

STRONG PLURALS

STRONG PLURALS

STRONG PLURALS

Gen Sg = Sync + Slen + e
STRONG PLURALS

3rd Declension
Strong Plurals : +aí

an bheannacht -> na beannachtaí

gamhain - gamhna (gs), midheamhain - midheamhna (gs)

Strong Plurals :  +(e)anna

tóin -> tóineanna
scoth -> scothanna
EXCEPTION: an chuid -> na codanna see FIX file
EXCEPTION: an raith -> na rathanna see FIX file

Strong Plurals :  Broaden +anna

an chuid -> na codanna see FIX file
an raith -> na rathanna
an laith -> na lathanna
an luaith -> na luathanna

Strong Plurals : +í

an bhearna -> na bearnaí
an eala -> na healaí

Strong Plurals : Athrú e -> í

an aicme -> na haicmí (classes)
an táille -> na táillí (fees)

Strong Plurals : 

various ending in vowel	! plurals +nna

Strong Plurals : Leathnú  +acha

an bheoir -> na beoracha (beers)

Gen Sg : Coim + ach
Strong Plurals : Coimriú +eacha

an chathaoir -> na cathaoireacha (chairs) (Note long vowel aoi is not sync.
an cathair -> na cathracha

Gen Sg : Coim + a
Strong Plurals : Coimriú +(e)acha
samhail -> samhla
anacair -> anacra

Gen Sg : Coim + Slen + e
Strong Plurals : Coimriú +(e)acha
crithir - critre
fothair - foithre

tarraingt - tarraingthe - tarraingtí

MASCULINE NOUN continuation classes

WEAK PLURALS (i.e. where the nominative and genitive plurals are different) 
TYPE 1 Nom pl. ends in conson. eg cat : cait, fear : fir, marcach: marcaigh 

TYPE 2 Nom pl. formed by adding -a eg cos : cosa, úll : úlla 

(TYPE 3) Nom pl. formed by adding -ta eg 

2nd Declension
sliabh -> na sléibhte 

3rd Declension
Strong Plurals : +í 
as in Nm7 but singular are different

eg. bádóir -> na bádóirí

Strong Plurals : +anna

eg. an bláth -> na bláthanna

Strong Plurals : +aí

gen briocht -> breachta
Strong Plurals : +aí
briocht -> briochtaí

Strong Plurals : +anna
eg. an bláth -> na bláthanna

^Lea,broadening, is required, in gen sg: io -> ea (bior, crios) 
and this is done using ^Ath (change)
pl bior -> bioranna

Strong Plurals : Athrú +anna (io->ea)
eg. an cith -> na ceathanna

^Lea,broadening, is required, in gen sg: cith -> ceatha, greim -> greama
and this is done using ^Ath (change)
pl also broadened cith -> ceathanna

sliocht - sleachta gs & pl

Strong Plurals : +í

(A) nouns ending in -ín (a diminutive)
smidiríní (smithereens) no singular
eg. an cailín -> na cailíní (girls)
eg. an báidín -> na báidíní (small boats)

(B) nouns ending in -a
eg. an balla -> na ballaí (walls)

01/04/08

Strong Plurals : +idí
an fiche -> na fichidí (the twenties) eidí needs correcting
an caoga -> na caogaidí (the fifties)

GS +the

GS +te

GS +tha
PL +thaí
bascadh - basctha - bascthaí

GS +ta

moladh / gs = molta / pl = moltaí

INITIAL MUTATIONS
NOMINATIVE SINGULAR 

^IM = initial mutation e.g. with prepositions, and possession
Singular:
e.g. ar an bhosca, ar an mbosca
possessive markers on vowels: ár n-athair, a (f) hathair, 
Plural:
e.g. ar bhoscaí, i mboscaí
possessive e.g. ár n-aithreacha - our fathers (^C)

adds ^h to vowel-initial words ...  but adds the +hPref to all words ... see fix file

GENITIVE SINGULAR 

VOCATIVE SINGULAR 
Since this is trivial (always ^Sé) it is included with Final Mutations
in Voc-sg-0 and Voc-sg-1.

ALL PLURALS
Note: Vocative Plural does not require Def & Idf but it is easier to generate 
them and remove all Voc Pl Idfs at the end (the Def form is correct 
although the Def marker is unnecessary)

FINAL MUTATIONS
NOMINATIVE SINGULAR

GENITIVE SINGULAR 

VOCATIVE SINGULAR 

ALL PLURALS

when it is a place name
as well as the usual inflections for propernouns  (4 classes)
we want to generate an adjectival form e.g. Beilg - Beilgeach

new 5-6-2024
Place and Personal name files both use Nf1-Prop and Nm1-Prop etc.

masc nouns - slenderise

fem nouns - slenderise and add e

fem nouns - broaden and add a

fem nouns - no change

masc nouns - no change

fem nouns - Albain/na hAlban

* * *

<small>This (part of) documentation was generated from [src/fst/morphology/affixes/nouns.lexc](https://github.com/giellalt/lang-gle/blob/main/src/fst/morphology/affixes/nouns.lexc)</small>
